【裁判字號】    90,訴,369
【裁判日期】    900313
【裁判案由】    清償借款
【裁判全文】
臺灣臺中地方法院民事判決  九十年度訴字第三六九號
    原      告    台灣銀行
    法定代理人    甲○○
    訴訟代理人    戊○○
    複  代理人    乙○○
    被      告    丁○○
                  丙  ○
右當事人間請求清償借款事件，本院判決如左：
    主    文
被告應連帶給付原告新台幣佰肆拾肆萬伍仟壹佰玖拾陸元，及如附表所示之利息、
違約金。
訴訟費用由被告連帶負擔。
本判決於原告以新台幣壹佰壹拾肆萬玖仟元為被告供擔保後，得假執行。但被告丙○
如於假執行程序實施前，以新台幣佰肆拾肆萬伍仟壹佰玖拾陸元為原告預供擔保，
得免為假執行。
    事    實
甲、原告方面：
  一、聲明：除假執行供擔保金額外，如主文所示。
  二、陳述：被告丁○○分別於民國八十二年五月一日、八十四年十月五日邀同被告
      丙○及訴外人陳源昌為連帶保證人，向原告借款二筆各為新台幣（下同）四百
      萬元及一百五十萬元，合計五百五十萬元，約定利息，前者為按週年利率百分
      之九計息，嗣後隨原告基本放款利率調整而調整（目前調整為週年利率百分之
      八點一五）；後者為按週年利率百分之八點五七五計息，而被告丁○○負擔百
      分之五點三，差額利息百分之三點二七五由政府負擔（輔助勞工建購住宅貸款
      ），嗣後被告丁○○應負擔利息每屆滿一年照當時行政院勞工委員會核定之利
      率週整計息（目前調整後被告丁○○應負擔之利息為週年利率百分五），而借
      款期限分別至一百零二年五月一日、一百零二年四月五日止，其間二筆借款均
      約定前二年二十四期按月付息，第三年起應按月平均攤還本息，若不依約還本
      、付息或償付本息時，除按屆期時利率付息外，逾期清償在六個月以內者，按
      上開利率百分之十，超過六個月者，按上開利率百分之二十計付違約金，如有
      任何一宗債務不依約清償本金或利息者，即喪失期限利益，視同全部到期，詎
      被告丁○○借款後，二筆借款分別自八十九年五月一日、五月五日起即未依約
      繳付本息，屢向被告丁○○催討，均置之不理，本息迄未清償，依擔保放款借
      據第七條第一款之約定，被告丁○○所負債務，視同全部到期，前後二筆借款
      尚欠二百一十一萬五千七百九十九元、一百三十二萬九千三百九十七元，共計
      三百四十四萬五千一百九十六元，及如附表所示之利息、違約金，為此依消費
      借貸及連帶保證契約之法律關係提起本件訴訟。
  三、證據：提出擔保放款借據二紙。
乙、被告丙○方面：
  一、聲明：駁回原告之訴及假執行之聲請，如受不利之判決，願供擔保免為假執行
      。
  二、陳述：對於其於二紙擔保放款借據簽署連帶保證被告丁○○向原告借款之事實
      不爭執，惟被告丁○○係借款人，原告應先執行被告丁○○之財產，如有不足
      再向保證人求償。
丙、被告丁○○未於言詞辯論期日到場，亦未提出書狀作何聲明或陳述。
    理    由
一、被告丁○○經合法通知，未於言詞辯論期日到場，核無民事訴訟法第三百八十六
    條各款所列情形，爰依原告之聲請，由其一造辯論而為判決。
二、原告主張被告丁○○以被告丙○為連帶保證人，分別於八十二年五月一日、八十
    四年十月五日，向原告借款二筆各為四百萬元及一百五十萬元，合計五百五十萬
    元，約定利息、違約金，借貸期限分別至一百零二年五月一日，及一百零二年四
    月五日，詎被告丁○○借款後，二筆借款分別自八十九年五月一日、五月五日起
    即未依約繳付本息，屢經催討，迄未清償，依約已喪失期限利益，全部債務視同
    到期，前後本金合計尚欠三百四十四萬五千一百九十六元，及如附表所示之利息
    、違約金等情，業據其提出擔保放款借據二紙為證，核屬相符，且為到場之被告
    丙○所不爭執，被告丁○○已於相當時期受合法之通知，未於言詞辯論期日到場
    爭執，復未提出書狀爭執，依民事訴訟法第二百八十條第三項前段、第一項前段
    之規定，視同自認該等事實，自堪信原告之主張為真正。
三、被告丙○雖辯稱：伊僅為保證人，原告應先執行被告丁○○之財產，如有不足再
    向伊求償等語，惟按連帶債務之債權人，得對於債務人中之一人或數人或其全體
    ，同時或先後請求全部或一部之給付，民法第二百七十三條第一項定有明文；而
    保證債務之所謂連帶，係指保證人與主債務人負同一債務，對於債權人各負全部
    給付之責而言，此就民法第二百二十七條第一項規定連帶債務之文義參照觀之甚
    明。故連帶保證與普通保證不同，縱使無民法第七百四十六條所揭之情形，亦不
    得主張同法第七百四十五條關於檢索抗辯之權利（即先訴抗辯之權利），亦有最
    高法院四十五年台上字第一四二六號判例可稽。本件被告丙○既應依兩造所簽立
    之借據上約定，負連帶保證人責任，自不得主張民法第七百四十五條關於先訴抗
    辯之權利，故被告丙○所辯，應非可取。
四、按消費借貸者，謂當事人一方移轉金錢或其他代替物之所有權於他方，而約定他
    方以種類、品質、數量相同之物返還之契約，民法第四百七十四條第一項定有明
    文；又稱保證者，謂當事人約定，一方於他方之債務人不履行債務時，由其代負
    履行責任之契約，同法第七百三十九條亦有明文；本件被告丁○○向原告借款既
    未依約清償而喪失期限利益，全部債務視同到期，且被告丙○為其連帶保證人，
    從而，原告依消費借貸及連帶保證契約之法律關係，請求被告連帶給付本件借款
    三百四十四萬五千一百九十六元及如附表所示之利息、違約金，為有理由，應予
    准許。
五、原告及被告丙○均陳明願供擔保請為宣告假執行或免為假執行，經核均與規定相
    符，爰分別酌定相當之擔保金額予以宣告。
六、據上論結，原告之訴為有理由，依民事訴訟法第三百八十五條第一項前段、第八
    十五條第二項、第三百九十條第二項、第三百九十二條，判決如主文。
中      華      民      國    九十      年      三      月      十三    日
                                    臺灣臺中地方法院民事第三庭
~B法      官  楊國精
~FO
附表：
  ┌──┬───────┬────────────┬────────────┐
  │編號│本金（新臺幣）│     利  息             │ 違約金                 │
  ├──┼───────┼────────────┼────────────┤
  │    │貳佰壹拾壹萬伍│自民國八十九年五月一日起│自民國八十九年六月二日起│
  │    │仟柒佰玖拾玖元│至清償日止，按週年利率百│至清償日止，逾期在六個月│
  │ 一 │              │分之八點一五計算。      │以內者，按上開利率百分之│
  │    │              │                        │十，逾期超過六個月以上者│
  │    │              │                        │，按上開利率百分之二十計│
  │    │              │                        │算。                    │
  ├──┼───────┼────────────┼────────────┤
  │    │壹佰拾貳萬玖│自民國八十九年五月五日起│自民國八十九年六月六日起│
  │ 二 │仟佰玖拾柒元│至清償日止，按週年利率百│至清償日止，逾期在六個月│
  │    │              │分之五計算。            │以內者，按上開利率百分之│
  │    │              │                        │十，逾期超過六個月以上者│
  │    │              │                        │，按上開利率百分之二十計│
  │    │              │                        │算。                    │
  └──┴───────┴────────────┴────────────┘
右為正本係照原本作成
如對本判決上訴，須於判決送達後二十日內，向本院提出上訴狀，同時表明上訴理由
。
中      華      民      國    九十      年      三      月    十三      日
~B法院書記官


司法院資訊處製作；財團法人民間司法改革基金會備份。
